【裁判字號】    95,小上,1
【裁判日期】    950421
【裁判案由】    清償借款
【裁判全文】
臺灣宜蘭地方法院民事判決               95年度小上字第1號
上  訴  人  萬泰商業銀行股份有限公司
法定代理人  甲○○
訴訟代理人  陳立仁
被上訴  人  乙○○
上列當事人間請求清償借款事件，上訴人對於民國94年12月30日
本院宜蘭簡易庭94年度宜小字第129 號號判決提起上訴，本院判
決如下：
    主      文
原判決廢棄。
被上訴人應給付上訴人新台幣陸萬壹仟參佰肆拾玖元，及其中新
台幣伍萬玖仟玖佰玖拾玖元自民國九十四年五月二十日起至清償
日止，按年息百分之二十計算之利息。
第一審及第二審訴訟費用新台幣貳仟伍佰元由被上訴人負擔。
    事實及理由
壹、程序方面
一、按對於小額程序之第二審判決，經兩造同意者，得不經言詞
    辯論為之，民事訴訟法第436條之29第1款定有明文。本件兩
    造於準備程序中同意不經言詞辯論而為判決（詳本件二審卷
    第32頁），爰不經言詞辯論而為判決。
二、本件上訴人提起上訴，指摘原審判決有判決違背法令之情形
    ，已符合民事訴訟法第436條之24第2項之規定，其提起上訴
    ，應屬合法。
貳、實體方面
一、上訴人主張：被上訴人於93年11月15日與上訴人訂立小額循
    環信用貸款契約，持用上訴人所發行之Ｇeorage＆Ｍary 卡
    （以下簡稱Ｇ＆Ｍ卡），依約被上訴人可持該卡隨時向上訴
    人借款使用，上開借款並約定利息依年利率18.25 ％計算，
    被上訴人應按月繳付借款，若有一期未繳，即視為全部到期
    ，延滯期間並改按年利率20％計算利息。被上訴人使用迄今
    尚積欠上訴人借款本金新臺幣（下同）59,999元、利息1,05
    0元、帳務管理費300元，共計61,349元，及其中59,999元自
    94年5月20日起至清償日止，按週年利率20％計算利息，為
    此依消費借貸關係，請求被上訴人如數給付等語。
二、被上訴人則以：伊現金卡雖未遺失，但遭到盜刷，時間、地
    點為94年4 月14日凌晨在台中，當天下午伊拿現金卡去提款
    機借錢時發現沒有額度，才打電話到銀行去問，並報警處理
    ，應不用負責等語，資為抗辯。
三、本件原審對於上訴人之請求，判決上訴人全部敗訴，上訴人
    全部聲明不服，求為廢棄原判決，並判決被上訴人應給付上
    訴人61,349元，及其中59,999元自94年5 月20日起至清償日
    止，按年息20﹪計算之利息；被上訴人則求為判決駁回上訴
    。
四、兩造不爭執之事實：
（一）被上訴人於93年11月15日與上訴人之宜蘭分行訂立小額循
      環信用貸款契約，當日臨櫃領取上訴人所發行之Ｇ＆Ｍ卡
      （卡片帳號：000000000000）、密碼函及小額循環信用貸
      款契約書影本。約定被上訴人可持該卡隨時向上訴人借款
      使用，利息按年利率18.25％計算，被上訴人應按月繳付
      借款，若有一期未繳，即視為全部到期，延滯期間並改按
      年利率20％計算利息。
（二）另兩造於所訂Ｇ＆Ｍ卡約定書中約定：Ｇ＆Ｍ卡如有遺失
      、滅失或被竊時，被上訴人須親自向上訴人開戶單位以書
      面或電話通知方式辦理掛失手續，在上訴人未辦妥電腦掛
      失登錄交易前，所有以Ｇ＆Ｍ卡領取現款、辦理轉帳之交
      易，均對於被上訴人發生交付效力，如係因上訴人故意或
      過失延誤電腦掛失登錄所致之損失上訴人應負責任。Ｇ＆
      Ｍ卡之密碼經櫃員機、端末機或其他自動收付款機認定相
      符而辦理取款或轉帳者，縱令該卡或密碼有被盜用、偽造
      或變造等情事，仍會對被上訴人發生效力。
（三）依上訴人電腦跨行提款交易紀錄所示，被上訴人所領用之
      Ｇ＆Ｍ卡帳號於94年4 月14日凌晨零時52分24秒許、零時
      53分13秒、零時53分51秒，在台中市○○路誠泰商業銀行
      公益分行之自動提款機，先後有3 筆、每筆各20,000元之
      預借現金（領款）紀錄。
（四）被上訴人於94年4 月14日中午12時35分許，向宜蘭縣警察
      局羅東分局報案。
五、得心證之理由：
    本件兩造爭執之處，經行爭點整理程序確認為原審判決是否
    存有上訴人所指摘違背法令之情形，亦即原審取捨證據、認
    定事實，是否有上訴人所主張違背證據法則、經驗法則之情
    事？如有前開情形，上訴人依消費借貸之法律關係，請求被
    上訴人給付61,349元，及其中59,999元自94年5月20日起至
    清償日止，按年息20％計算之利息，是否有理由？茲審酌如
    下：
（一）原審判決是否存有上訴人所指摘違背法令之情形，亦即原
      審取捨證據、認定事實，是否有上訴人所主張違背證據法
      則、經驗法則之情事？
  １、按對於小額程序之第一審裁判之上訴或抗告，非以其違背
      法令為理由，不得為之，民事訴訟法第436條之24第2項定
      有明文。蓋小額訴訟程序，其訴訟程序之設計，欲使當事
      人就該小額訴訟事件能儘速定息紛爭，故求急速解決，而
      以二審終結，就該小額訴訟程序以第一審為事實審，第二
      審則為法律審。又依同法第436條之32第2項準用同法第46
      8 條及第469條第1款至第5款規定，判決不適用法規或適
      用不當者，為違背法令，判決有同法第469條所列各款情
      形之一者，為當然違背法令。本件上訴人對於小額程序之
      第一審判決提起上訴，本院所應審究者，即在於原判決是
      否存有上訴人所具體指摘違背法令情形，合先敘明。
  ２、就舉證責任之分配而言，按當事人主張有利於己之事實者
      ，就其事實有舉證之責任，民事訴訟法第277 條定有明文
      。又當事人對於事實有所爭執時，主張常態事實之人不負
      舉證責任，主張變態事實之人，就該變態事實之存在，須
      負舉證責任，若應負舉證責任者先不能舉證，以證明渠所
      言屬實，則他造就其反對之主張無論有無舉證，或所舉證
      據尚有疵累，亦應對先負舉證責任之人為不利之判斷。最
      高法院86年度台上字第891 號裁判意旨、同院17年上字第
      917 號判例意旨參照。查本件兩造對於雙方確有簽訂小額
      循環信用貸款契約、Ｇ＆Ｍ卡約定書等情均不爭執，且被
      上訴人亦不否認其確實於93年11月15日至上訴人銀行臨櫃
      領取上訴人所發行之Ｇ＆Ｍ卡（卡片帳號：000000000000
      ）、密碼函及小額循環信用貸款契約書影本，依約其可持
      該卡隨時向上訴人借款使用等情屬實。雖被上訴人否認系
      爭款項為其所提領，並以伊所請領之現金卡遭到盜刷等語
      置辯。惟查，兩造間簽訂之約定書中約定：Ｇ＆Ｍ卡如有
      遺失、滅失或被竊時，被上訴人須親自向上訴人開戶單位
      以書面或電話通知方式辦理掛失手續，在上訴人未辦妥電
      腦掛失登錄交易前，所有以Ｇ＆Ｍ卡領取現款、辦理轉帳
      之交易，均對於被上訴人發生交付效力，如係因上訴人故
      意或過失延誤電腦掛失登錄所致之損失上訴人應負責任。
      Ｇ＆Ｍ卡之密碼經櫃員機、端末機或其他自動收付款機認
      定相符而辦理取款或轉帳者，縱令該卡或密碼有被盜用、
      偽造或變造等情事，仍會對被上訴人發生效力等情，有前
      開Ｇ＆Ｍ卡約定書在卷可按，則被上訴人依約自應負有妥
      善保管其領用之現金卡及密碼之義務。而使用現金卡借款
      之操作程序，除以現金卡插入自動櫃員機外，並須輸入該
      行發給之預借現金密碼始得使用，二者缺一不可。本件被
      上訴人既自認系爭現金卡自始至終均由其持有中，未曾遺
      失或交付予他人使用，則在真卡未遺失之情形下卻遭盜領
      ，依經驗法則應屬不正常之狀態，蓋盜領者除須先取得辨
      識系爭現金卡之全部資料後製成偽卡，且復查得系爭現金
      卡之密碼後，方得持該偽卡至自動櫃員機置入卡片、輸入
      密碼而提領現金，上揭偽造過程所需設備、技術，已非常
      人所得為之，因此被上訴人辯稱系爭借款乃遭他人盜領乙
      節，即屬例外之變態事實，則依前開說明，自應由被上訴
      人先負舉證之責。
  ３、從而，原審認上訴人應就被上訴人已有持系爭現金卡提款
      ，或被上訴人就系爭現金卡管理有未盡善良管理人責任等
      節負舉證之責，容有未恰，上訴人上訴主張原審就舉證責
      任之分配有違證據法則及經驗法則，尚屬有據，應堪予採
      信。
（二）上訴人依消費借貸之法律關係，請求被上訴人給付61,349
      元，及其中59,999元自94年5 月20日起至清償日止，按年
      息20％計算之利息，是否有理由？
  １、按消費借貸之借用人應於約定期限內，返還與借用物種類
      、品質、數量相同之物，民法第478 條前段定有明文；而
      遲延之債務，以支付金錢為標的者，債權人得請求依法定
      利率計算之遲延利息，但約定利率較高者，仍從其約定利
      率，民法第233條第1項亦設有規定。查本件上訴人主張被
      上訴人所領用之Ｇ＆Ｍ卡帳號於94年4 月14日凌晨零時52
      分24秒許、零時53分13秒、零時53分51秒，在台中市○○
      路誠泰商業銀行公益分行之自動提款機，先後有3 筆、每
      筆各20,000元之預借現金紀錄，屆期未清償，依約已視為
      全部到期，延滯期間並改按年利率20％計算利息。迄今尚
      積欠上訴人借款本金59,999元、利息1,050 元、帳務管理
      費300元，共計61,349元，及其中59,999元自94年5月20日
      起至清償日止按延滯期間約定利率計算之利息等事實，業
      據其提出小額循環信用貸款契約、萬泰銀行Ｇ＆Ｍ卡領用
      書、約定書、交易記錄一覽表等件為證，核屬相符。
  ２、被上訴人雖辯稱：伊現金卡遭到盜刷，時間、地點為94年
      4 月14日凌晨在台中，當天下午伊拿現金卡去提款機借錢
      時發現沒有額度，才打電話到銀行去問，並報警處理，應
      不用負責等語，並提出宜蘭縣警察局羅東分局公正派出所
      受理刑事案件報案三聯單影本1 件為其佐證。惟查，本件
      原審前向誠泰銀行公益分行調閱事發之自動提款機監視錄
      影帶，經該行覆稱因調閱期間已逾錄影帶保留期間，無法
      提供一情，有該行94年11月14日誠泰銀公益字第940129號
      函可按。惟縱能調得錄影帶辨識，然銀行提款機所攝提領
      人即使不是被上訴人本人，仍有可能係其授權他人使用其
      現金卡或委由他人代為提領，仍不能據此認定即屬盜領。
      此外，被上訴人就其所述上情，並未提出其他具體證據以
      資佐證，自難認其就盜領乙節已盡舉證責任，而無從為有
      利於其主張之認定，從而上訴人前述請求，即為有理由。
（三）綜上所述，本件上訴人依消費借貸之法律關係，請求被上
      訴人應付上訴人61,349元，及其中59,999元自94年5 月20
      日起至清償日止，按年息20﹪計算之利息，洵屬正當，應
      予准許。原審為上訴人敗訴之判決，尚有未洽。上訴人就
      此指摘原判決不當，求予廢棄改判，為有理由，應由本院
      將原判決予以廢棄，並改判如主文所示。
（四）本件事證已臻明確，兩造其餘攻擊防禦方法，經本院審酌
      後，核與判決結果無影響，毋庸一一論列，附此敘明。
六、本件訴訟費用額，依後附計算書確定為如主文所示金額。
七、據上論結：本件上訴為有理由，依民事訴訟法第436 條之32
    第1項、第2項、第450條、第78條、第436條之19第1 項，判
    決如主文。
中    華    民    國    95    年    4     月    21    日
                  臺灣宜蘭地方法院民事庭
                      審判長法官 楊麗秋
                      法      官 鄭貽馨
                      法      官 林翠華
正本與原本無異。
本判決不得上訴。
中    華    民    國    95    年    4     月    21    日
                      書  記  官 陳旺誠
【計  算  書】
  項        目            金  額（新台幣）    備    註
  第1 審裁判費               1,000元
  第2 審裁判費               1,500元
  合        計               2,500元


司法院資訊處製作；財團法人民間司法改革基金會備份。
